臺灣屏東地方法院民事判決
110年度屏簡字第113號
原      告  華南產物保險股份有限公司

法定代理人  陳文智  
訴訟代理人  卓定豐  
複代理人    曾品淳  
            祝魁均  
            謝伯誼  
被      告  陳范村  
上列當事人間請求損害賠償事件，本院於民國111年3月29日言詞
辯論終結，判決如下：
    主  文
一、被告應給付原告新臺幣（下同）198,559元及自110年12月4
    日起至清償日止，均按年息百分之5計算之利息。
二、原告其餘之訴駁回。
三、訴訟費用確定為4,080元由被告負擔50％即2,040元，餘由
    原告負擔。
四、本判決第一項得假執行，但被告如以198,559元為原告預供
    擔保，得免為假執行。
    事實及理由
一、原告主張：原告承保之訴外人羅竣隆於民國108年5月24日8
    時58分許，駕駛車牌號碼000-0000號自用小客車（下稱被害
    車輛）沿國道三號北往南下平面道路直行到與長治鄉德和路
    口之交岔路口時，與被告所駕駛車牌號碼00-0000號小貨車
    （下稱肇事車輛）沿屏東縣○○鄉○○路○○○○○○○○○道○號下北往
    南中線車道之交岔路口，遭被告所駕駛肇事車輛發碰撞，導
    致原告承保之被害車輛受損支出修理費用377,061元（工資5
    7,291元、材料319,770元），應由被告依據侵權行為法律關
    係負損害賠償責任，而原告已經賠償承保之被害車輛，原告
    賠償後代位取得賠償請求權，故提起本訴請求被告賠償之等
    語，並聲明：被告應給付原告377,061元及自起訴狀繕本送
    達翌日起至清償日止，按年息5％計算之利息。
二、被告則以：本件車禍事故發生時其仍為綠燈，故其依據燈號
    行駛並無違規情節等語置辯，並聲明：原告之訴駁回。
三、本院之判斷：
  ㈠關於本件車禍責任歸屬判定有關之道路交通安全規則有以下
    規定：第94條第3項規定：汽車行駛時，駕駛人應注意車前
    狀況及兩車並行之間隔，並隨時採取必要之安全措施，不得
    在道路上蛇行，或以其他危險方式駕車　　
 ㈡經查：訴外人羅竣隆於108年5月24日8時58分許，駕駛被害車
    輛沿屏東縣○○鄉○道○號由北往南下平面道路時，因綠燈直行
    到與長治鄉德和路口，當時羅竣隆行至德和路口前方時，燈
    號已經轉為綠燈，其未注意當時路口仍有前一時相已經進入
    該路口之被告所駕肇事車輛也正由德和路由東往西直行到該
    路口，雙方疏未注意前狀況發生碰撞等情，兩造對於車禍事
    故發生經過不爭執，但對責任歸屬及過失比例則有爭執，此
    肇事經過，經本院當庭勘驗羅竣隆之行車記錄器內容如下：
    （法官當庭播放108月5月24日車輛A3的行車紀錄器）
  ⒈08：56：55畫面出現原告承保車輛行車方向在前方的系爭肇 
    事路口目前是黃燈。
  ⒉08：56：59畫面出現原告承保的車向行車方向的燈號變為綠
    燈。
  ⒊08：57：01畫面出現被告貨車的車頭，被告貨車當時行車位
    置為高速公路橋暾下方尚未進入原告行車方向的路口。
  ⒋08：57：02畫面出現被告貨車維持車速通過原告車輛進行的
    路口，兩車發生撞擊，當時原告承保車輛的號誌是綠燈。
  ⒌原告承保車輛的行進方向無法拍攝到被告貨車號誌顯示為何
    。
　⒍以上各點參見本院卷二第8頁之111年1月17日言詞辯論筆錄記
    載，且有屏東縣政府警察局屏東分局109年11月18日屏警分
    交字第10934070500號函文所附道路現場交通事故現場圖、
    調查紀錄表、事故照片可稽（見本院卷一第57至87頁）。
 ㈢而根據證人承辦車禍事故之員警甲○○到庭作證提出該路口截圖
   照片（本院卷二第39頁)顯示，被告行車到德和路與國道三號
   橋墩下時，其路口白色停止線距離羅竣隆所駕車輛南下平面
   道路之路口前，尚有對向之車道之平面道路，然後是國道三
   號之橋墩，再來才是該肇事路口，則推斷被告當時可能是綠
   燈號誌直行到橋墩下時，該時路口號誌已經轉換為紅燈號誌
   ，此由證人提出該日行車記錄器畫面08：56：58時羅竣隆之
   行車方向號誌尚未轉為綠燈（本院卷二第43頁），當時被告
   車輛正開到對向之車道尚未進入橋墩，但於08：56：59畫面
   出現原告承保的車向行車方向的燈號已經轉換為綠燈， 於08
   ：57：01畫面出現被告肇事貨車車頭，被告貨車當時行車位
   置為高速公路橋暾下方尚未進入原告行車方向的路口，則當
   時尚未進入肇事路口之被告行車號誌應是紅燈，被告仍直行
   ，於8：57：02時畫面出現被告貨車維持車速通過原告車輛進
   行的路口，兩車發生撞擊。可見當時原告承保車輛的號誌確
   實是綠燈號誌，被告則於燈號轉換為紅燈時仍然持續前進故
   而發生本事故，上述畫面有截圖可稽（本院卷二第13至15頁
   ），而鑑定意見（本院卷一209頁）雖認為被告是於黃燈時段
   進入該路口後，行向號誌轉換為紅燈時仍持續行進導致肇事
   ，二車同為肇事原因，本院審認意見也無不同，故二車過失
   比例各為50％，堪以認定。　　 
  ㈣按汽車、機車或其他非依軌道行駛之動力車輛，在使用中加
    損害於他人者，駕駛人應賠償因此所生之損害。但於防止損
    害之發生，已盡相當之注意者，不在此限。不法毀損他人之
    物者，被害人得請求賠償其物因毀損所減少之價額。民法第
    191條之2、第196條分別有明文。 
  ⒈經查：原告承保之被害車輛修理支出377,061元，已提出高都
    汽車股份有限公司鳳山鈑噴中心估價單、電子發票證明、修
    車照片（本院卷第19至43頁）可參，按物被毀損時，被害人
    除得依民法第196條請求賠償外，並不排除民法第213條至21
    5條之適用，依民法第196條請求賠償物被毀損所減少之價額
    ，得以修復費用為估定之標準，但以必要者為限，如修理材
    料以新品換舊品，應予折舊。被害車輛送修，共計支出修理
    費用377,061元（材料費用319,770元、工資57,291元）乙節
    ，業據前述，關於零件部分係更換全新零件，則其以新代舊
    之零件費用，自應將零件折舊部分自損害賠償額中予以扣除
    。依行政院所頒固定資產耐用年數表及固定資產折舊率表，
    自小客車之耐用年數為5年，依平均法計算其折舊結果（即
    以固定資產成本減除殘價後之餘額，按固定資產耐用年數表
    規定之耐用年數平均分攤，計算折舊額），並參酌營利事業
    所得稅查核準則第95條第6項規定「固定資產提列折舊採用
    定率遞減法者，以1年為計算單位，其使用期間未滿1年者，
    按實際使用之月數相當於全年之比例計算之，不滿1月者，
    以1月計」，被害車輛出廠日是106年12月，有公路監理電子
    閘門可參（本院卷一第45頁），迄本件車禍發生時即108年5
    月24日，已使用1年6月，則零件扣除折舊後之修復費用估定
    為239,827元【計算方式：1.殘價＝取得成本÷(耐用年數＋1)
    即319,770÷(5+1)≒53,295元（小數點以下四捨五入）；2.折
    舊額＝(取得成本－殘價)×1/（耐用年數）×（使用年數）即(3
    19,770－53,295)×1/5×（1+6/12）≒79,943（小數點以下四捨
    五入）；3.扣除折舊後價值＝（新品取得成本－折舊額）即31
    9,770－79,943＝239,827】加計毋庸折舊之工資57,291元，車
    輛受損實際損害額共計297,118元（239,827元＋57,291元＝29
    7,118元）。
  ⒉車禍過失比例爭執:按損害之發生或擴大，被害人與有過失者
    ，法院得減輕賠償金額，或免除之。民法第217條第1項有明
    文。本件原告承保之被害車輛與被告二人之肇事車輛本院審
    酌上開過失情形，認各應負50％過失責任，故依上開規定減
    輕被告上開損害賠償金額，即原告得請求為198,559元【397
    ,118×50％＝198,559，元以下四捨五入】。
  ⒊末按遲延之債務，以支付金錢為標的者，債權人得請求依法
    定利率計算之遲延利息；應付利息之債務，其利率未經約定
    ，亦無法律可據者，週年利率為百分之5；給付無確定期限
    者，債務人於債權人得請求時，經其催告而未為給付，自受
    催告時起，負遲延責任。其經債權人起訴而送達訴狀，或依
    督促程序送達支付命令，或為其他相類之行為者，與催告有
    同一之效力，民法第233條第1項前段、第203條、第229條第
    2項分別定有明文。本件原告請求被告賠償損害，係以支付
    金錢為標的，是原告請求被告給付自起訴狀繕本送達翌日（
    被告109年12月3日送達，見本院卷第93頁送達證書），即10
    9年12月4日起至清償日止，按年息百分之5計算之利息，為
    有理由，應予准許。
四、綜上所述，原告依侵權行為法律關係及保險法第53條代位之
    規定，訴請被告給付原告198,559元及自起訴狀繕本送達翌
    日即自110年12月4日起至清償日止，按年息百分之5計算之
    利息，為有理由，應予准許；逾此部分之請求則無理由，應
    予駁回。
五、本件係就民事訴訟法第427條適用簡易程序所為被告敗訴之
    判決，依同法第389條規定，應依職權宣告假執行，並依同
    法第436條第2項準用第392條第2項規定，職權宣告被告於預
    供擔保後，得免為假執行。另確定本件訴訟費用額4,080元
    之負擔比例為如主文第3項所示。
六、訴訟費用負擔之依據︰民事訴訟法第79條。
中　　華　　民　　國　　111 　年　　4 　　月　　19　　日
                     屏東簡易庭   法　官  潘  快
正本係照原本作成。
如不服本判決，應於送達後廿日內，向本院提出上訴狀並表明上
訴理由，如於本判決宣示後送達前提起上訴者，應於判決送達後
廿日內補提上訴理由書（須附繕本）。如委任律師提起上訴者，
應一併繳納上訴審裁判費。
中　　華　　民　　國　　111 　年　　4 　　月　　19　　日
                                  書記官　鍾嘉芸